臺灣高雄地方法院民事裁定　　　　　 100年度消債抗字第31號
抗　告　人
即　債務人　王鳳珠
上列抗告人因聲請更生程序事件，對於中華民國100 年2 月14日
本院99年度消債更字第553號裁定提起抗告，本院裁定如下：
    主  文
原裁定廢棄。
抗告人即債務人王鳳珠自中華民國一百年六月十三日下午四時起
開始更生程序。
命司法事務官進行本件更生程序。
    理  由
一、抗告意旨略以：抗告人即債務人（下稱抗告人）積欠彰化商
    業銀行股份有限公司（下稱彰化銀行）保證債務新台幣（下
    同）4,414,895 元，有不能清償債務之虞，原須依消費者債
    務清理條例第151 條第1 項之規定向最大債權銀行進行協商
    ，惟因抗告人向財團法人金融聯合徵信中心查詢個人債務資
    料及當事人綜合信用報告，都無記載債權金融機構資料及債
    權再轉讓等資訊，經向彰化銀行諮詢上開債務是否能進行協
    商，該行回覆稱不符合此項機制申請資格，抗告人才以還款
    陳情書向彰化銀行提出還款方案，並非故意不遵循前置協商
    機制。又抗告人曾擔保前夫林志成（於民國99年3 月4 日歿
    ）房貸債務，前於87年7 月7 與林志成訴請離婚，十幾年未
    曾聯繫，直至99年3 月間經兒子林宗翰告知，才知林志成身
    亡訊息，事後經彰化銀行向法院申請執行命令，始知必須背
    負4,414,895 元龐大債務及扶養兒子林宗翰之責任，因抗告
    人無力承擔上開債務，才向法院提出債務清理方案，抗告人
    並於100 年3 月3 日向彰化銀行補提前置協商申請，經該行
    以「不符合此機制申請資格（保證債務無法申請前置協商）
    」為由，退回抗告人前置協商之申請，並發給前置協商退件
    通知函為證。是以，原裁定以抗告人未遵循消費者債務清理
    條例第151 條第1 項規定先行債務協商而駁回抗告人更生之
    聲請，於法未合，爰依法提起抗告，請求廢棄原裁定等語。
二、按債務人不能清償債務或有不能清償之虞者，得依本條例所
    定更生程序，清理其債務；債務人無擔保或無優先權之債務
    總額未逾1,200 萬元者，於法院裁定開始清算程序或宣告破
    產前，得向法院聲請更生；債務人對於金融機構因消費借貸
    、自用住宅借款、信用卡或現金卡契約而負債務，在聲請更
    生或清算前，應提出債權人清冊，以書面向最大債權金融機
    構請求協商債務清償方案，並表明共同協商之意旨；法院開
    始更生程序之裁定，應載明其年、月、日、時，並即時發生
    效力；法院裁定開始更生或清算程序後，得命司法事務官進
    行更生或清算程序，必要時得選任律師、會計師或其他適當
    之自然人或法人一人為監督人或管理人，消費者債務清理條
    例第3 條、第42條第1 項、第151 條第1 項、第45條第1項
    、第16條第1 項分別定有明文。又聲請更生或清算不合程式
    或不備其他要件者，法院應以裁定駁回之，但其情形可以補
    正者，法院應定期間先命補正，復為同條例第8 條所明定。
三、經查：
(一)、抗告人主張積欠彰化銀行保證債務4,414,895 元，並經該行
    聲請對其扣薪，業據提出本院99年9 月16日雄院高執蘭字第
    112339號執行命令為證（見原審卷第23頁至第24頁），而抗
    告人陳稱曾詢問彰化銀行能否就上開保證債務依消費者債務
    清理條例第151 條第1 項規定進行協商，該行答覆抗告人不
    符合此機制之申請資格，抗告人方以還款陳情書向銀行提出
    還款方案，未獲該行接受，是抗告人並無意不依規定為前置
    協商，且抗告人已於100 年3 月3 日向彰化銀行補辦申請前
    置協商程序，經該行於100 年3 月4 日以「不符合此機制申
    請資格」為由拒絕協商等語，亦據抗告人提出99年11月17日
    陳情書、前置協商申請書、彰化銀行100 年3 月4 日前置協
    商退件通知函為憑（見原審卷第28頁、本院卷第15頁至第21
    頁），堪信為真。由此以觀，抗告人嗣後向最大債權金融機
    構提出債務協商之申請，並經該行拒絕協商退件，已補正聲
    請更生之必備要件，是抗告人提起本件更生聲請，於法並無
    不合，合先敘明。
(二)、查抗告人目前於健佑醫院任職，98年度申報所得為薪資186,
    203 元，名下無任何登記財產，此有抗告人98年度綜合所得
    稅各類所得資料清單、財產歸屬清單在卷可稽（見原審卷第
    26頁至第27頁），而上開所得僅為課稅基礎，與實際所得未
    必相符，參酌抗告人於100 年3 月3 日向彰化銀行提出前置
    協商時，陳明平均每月應領資為23,866元，另有單親暨中低
    收入戶扶助費1,500 元（見本院卷第17頁），核與抗告人於
    原審提出之健佑醫院薪資單、薪資轉帳存摺影本大致相符（
    見原審卷第14頁至第20頁），且有高雄縣單親暨中低收入兒
    童少年生活扶助核定通知書在卷可參（見原審卷第61頁），
    尚堪採信。是以，抗告人目前平均每月收入約為25,366元，
    可堪認定。
(三)、次查，抗告人與前夫林志成育有一子林宗翰（85年9 月25日
    出生），兩人於87年7 月7 日離婚，約定由林志成監護林宗
    翰，惟林志成已於99年3 月4 日因車禍身亡，有台灣高雄地
    方法院檢察署99年3 月5 日相驗屍體證明書、抗告人及林宗
    翰之戶籍謄本附卷可稽（見原審卷第29頁、第76頁），堪認
    抗告人須獨自扶養林宗翰。而抗告人陳稱其個人及兒子每月
    生活支出約18,116元（含膳食、交通、房租、雜支、教育費
    等），並未逾內政部所公告100 年度高雄市每人每月最低生
    活費用標準10,033元，堪認屬合理必要支出。基此，抗告人
    每月收入扣除必要支出後，尚餘7,250 元可供償還債務。
(四)、然而，抗告人所積欠保證債務本金為4,414,895 元，其利息
    以週年利率9.275 % 計算，其中3,894,636 元本金之利息應
    自87年2 月18日起算，另餘520,259 元本金之利息應自87年
    4 月3 日起算，且均自次月起就逾期在6 個月內者，依前揭
    利率之1 成，逾期超過6 個月者，依前揭利率之2 成計算違
    約金，此有本院99年9 月16日雄院高執蘭字第112339號執行
    命令可參（見原審卷第23頁至第24頁），可知上開債務每月
    應繳利息即高達34,123元（元以下4 捨5 入），而抗告人每
    月收入僅為25,366元，尚不足繳納上開債務每月利息，實遑
    論清償上開債務本金。是以，抗告人陳稱其有不能清償債務
    之虞，堪信為真。
四、綜上所述，本件抗告人5 年內曾從事小規模業營業活動，為
    消費者債務清理條例所稱之消費者，其有無法清償上開債務
    之虞之情事，所負無擔保或無優先權之債務，並未逾1,200
    萬元，於消費者債務清理條例施行後曾向最大債權金融機構
    申請協商而不成立，且未經法院裁定開始清算程序或宣告破
    產。此外，本件又查無消費者債務清理條例第6 條第3 項、
    第8 條或第46條各款所定駁回更生聲請之事由存在。從而，
    抗告人聲請更生，洵屬有據，應予准許。原裁定認抗告人不
    符更生之要件，而駁回抗告人更生之聲請，尚有未洽，抗告
    意旨求予廢棄，自屬有理由，爰依法廢棄原裁定，並依消債
    條例第45條第1 項、第16條第1 項規定，由本院予以廢棄改
    判如主文第2 、3 項所示。
五、據上論結，本件抗告為有理由，依消費者債務清理條例第11
    條第2 項、第15條、第16條、第45條，民事訴訟法第492 條
    、第95條，裁定如主文。
中    華    民    國   100    年    6     月    13    日
                  民事第六庭  審判長法  官  楊國祥
                                    法  官  陳明呈
                                    法  官  林書慧
上為正本係照原本作成
本裁定不得抗告。
中    華    民    國   100    年    3     月    13    日
                                    書記官  史華齡